臺灣板橋地方法院交通事件裁定　　　　　　　　　　九十三年度交聲字第四三三號
　　原處分機關　臺北市交通事件裁決所
　　異　議　人　甲○○
　　即受處分人
右列異議人因違反道路交通管理處罰條例案件，對於臺北市交通事件裁決所於民國九
十三年二月十日以北市裁三字第裁二二－Ａ00000000號所為之裁決處分（原
舉發案號：臺北市政府警察局交通警察大隊九十一年十月九日北市警交大字第Ａ00
000000號），聲明異議，本院裁定如左：
    主  文
原處分均撤銷。
甲○○不罰。
    理  由
一、原處分意旨略以：異議人即受處分人甲○○於民國九十一年十月四日晚間八時十
    二分許，在臺北市○○○路○段，駕駛車牌號碼為八Ｋ－三五四三號之自用小客
    貨車時使用手持式行動電話，經警攔停後，異議人當場拒絕出示行照、駕照且不
    願接受稽查，經臺北市政府警察局大安分局交通分隊執勤警員當場以北市警交大
    字第Ａ00000000號違反道路交通管理事件通知單（下稱舉發通知單）舉
    發，嗣異議人逾期始提出申訴，經臺北市交通事件裁決所於九十三年二月十日以
    北市裁三字第裁二二－Ａ00000000號裁決書裁決，分別裁處異議人罰鍰
    新臺幣（下同）三千元及九百元。
二、異議意旨則略以：異議人當時並未使用行動電話，有當日之電話通聯紀錄可資證
    明，且舉發當時正值夜間，地點又係臺北市○○○路○段，人車甚多，異議人若
    經舉發，不可能有不服稽查之行為，且晚間警員應無法看見異議人在車內是否有
    使用行動電話，爰請求撤銷原處分等語。
三、按汽車駕駛人之行為有左列情形之一，當場不能或不宜攔截製單舉發者，得對汽
    車所有人逕行舉發處罰：一、闖紅燈或平交道。二、搶越行人穿越道。三、違規
    停車而駕駛人不在場。四、不服指揮稽查而逃逸，或聞消防車、救護車、警備車
    、工程救險車之警號不立即避讓。五、違規停車或搶越行人穿越道，經各級學校
    交通服務隊現場導護人員簽證檢舉。六、其他違規行為經以科學儀器取得證據資
    料者，道路交通管理處罰條例第七條之二第一項定有明文。又當場舉發者，應將
    舉發通知單填記後交付行為人簽名或蓋章收受之，如拒絕簽章者，應記名其事由
    ，視為已收受，違反道路交通管理事件統一裁罰基準及處理細則第十一條第一項
    第一款亦有規定。
四、經查：本件舉發機關認異議人駕駛車輛時使用手持式行動電話，固非無見，然該
    部分之違規事實，舉發機關係以逕行舉發之方式為之，而依據前揭道路交通管理
    處罰條例第七條之二第一項規定，駕駛車輛使用手持式行動電話，並未在該項第
    一款至第五款得逕行舉發之範圍內，舉發機關亦未依該項第六款提出任何以科學
    儀器所取得之證據資料，且證人即舉發警員乙○○於本院訊問時雖稱因時間久遠
    ，對於舉發經過已不復記憶，但亦證稱：「（問：一般拒絕出示行照、駕照，是
    因為跑掉了，還是因為拒簽？）我們一般在攔停後，現場舉發違規行為，如果現
    場舉發，我們就會用證件去舉發，但是有人會拒簽，另外，因為不服取締，要罰
    三千元，使用行動電話就要罰三千元了，所以我們通常不會苛責行為人，因為通
    常行為人會抗辯沒有正在使用，如果這樣我們可能就只會開拒絕出示行照駕照。
    ：：（問：這件有無拒簽的情況？）我們的程序上紅單開完要給當事人簽收，當
    事人有權利拒絕簽名，而且我們在簽收攔上面會註明說有沒有拒簽。所以本件就
    是因為他拒絕出示證件，所以我們才會作逕行舉發的動作。」等語（參見本院九
    十三年四月三十日訊問筆錄），如依證人乙○○所述，當時其應已攔停異議人，
    僅不過異議人拒絕出示行照、駕照而已，此種情形應屬當場舉發，顯非逕行舉發
    之情形，縱使異議人拒絕簽收，依前揭裁罰基準及處理細則第十一條第一項第一
    款之規定，警員應記名拒收之事由，即視為已收受，並不能以逕行舉發之方式處
    理。是就異議人駕駛車輛時使用手持式行動電話部分之違規事實，警員以逕行舉
    發之方式並不合乎法定程序，故有關該部分之違規事實，並不能以該舉發通知單
    上之記載作為證據，證人乙○○復於本院審理中證稱對本案件之舉發經過已無印
    象，本件即無證據證明異議人確實有此部分之違規行為，合先敘明。再就拒絕出
    示行照、駕照此部分不服交通勤務警察稽查之違規事實而言，其基礎事實乃係前
    揭異議人因駕駛汽車使用手持式行動電話之行為，而該部分之違規事實既無足夠
    之證據加以證明，業如前述，則由此衍生於同一舉發通知單上所記載之不服取締
    行為，其可信度自值存疑，且異議人否認其有舉發通知單上所指拒絕出示行照、
    駕照之行為，舉發警員乙○○對舉發經過亦不復記憶，是就異議人拒絕出示行照
    、駕照部分之違規事實，顯亦無足夠證據加以證明，至為灼然。據此，本件之舉
    發經過並不符合法定程序，復無其他證據證明異議人確有舉發通知單上所載之違
    規事實，原處分機關未予詳查，據以裁罰，尚有未洽。本件異議為有理由，原處
    分應予撤銷，另諭知異議人不罰，以昭公允。
五、據上論斷，應依道路交通案件處理辦法第二十條，裁定如主文。
中　　　華　　　民　　　國　　九十三　　年　　　九　　　月　　　九　　　日
                                  臺灣板橋地方法院交通法庭
                                      法    官  張  紹  省
右正本證明與原本無異。
如不服本裁定，應於裁定送達後五日內向本院提出抗告狀。
                                      書 記 官  周  雅  玲
中　　　華　　　民　　　國　　九十三　　年　　　九　　　月　　　九　　　日
